【裁判字號】    98,消債更,64
【裁判日期】    980212
【裁判案由】    聲請更生程序
【裁判全文】
臺灣高雄地方法院民事裁定            98年度消債更字第64號
聲  請  人
即 債務 人  甲○○
上列當事人因消費者債務清理事件聲請更生，本院裁定如下：
    主  文
聲請人自民國九十八年二月十二日下午五時起開始更生程序。
命司法事務官進行本件更生程序。
    理  由
一、聲請意旨略以：伊前與如附表所示之銀行訂定自用住宅貸款
    、消費貸款、信用卡等契約，積欠如附表所示債務計新台幣
    （下同）5,353,517元（其中無擔保債務3,656,517元），於
    民國95年5月22日依金融主管機關協調成立之中華民國銀行
    公會會員辦理消費金融案件無擔保債務協商機制，與債權人
    達成分期還款協議，同意自95年6 月起、分120 期、利率3.
    88 %、每月繳納43,703元方式償還（下稱系爭協商）。然伊
    為自行招攬客戶之稅務記帳人員，每月收入平均約40,000元
    ，除本身必要性支出外，尚需支付每月6,500 元自用住宅貸
    款及扶養2 名子女洪丞佑、洪丞威，實已無力繳付協商分期
    款，而於97年5 月毀諾，有不可歸責之事由致履行顯有重大
    困難。又伊無擔保或無優先權之債務總額未逾1200萬元，復
    未經法院裁定開始清算程序或宣告破產，爰聲請准予裁定更
    生等語。
二、按債務人不能清償債務或有不能清償之虞者，得依本條例所
    定更生程序，清理其債務；債務人無擔保或無優先權之債務
    總額未逾1200萬元者，於法院裁定開始清算程序或宣告破產
    前，得向法院聲請更生；債務人對於金融機構因消費借貸、
    自用住宅借款、信用卡或現金卡契約而負債務，在聲請更生
    或清算前，應提出債權人清冊，以書面向最大債權金融機構
    請求協商債務清償方案並表明共同協商之意旨；債務人與金
    融機構協商成立者，不得聲請更生或清算，但因不可歸責於
    己之事由，致履行顯有重大困難者，不在此限；本條例施行
    前，債務人依金融主管機關協調成立之中華民國銀行公會會
    員辦理消費金融案件無擔保債務協商機制與金融機構成立之
    協商，準用前項之規定。消費者債務清理條例第3 條、第42
    條第1 項、第151 條第1 項、第5 項、第6 項分別定有明文
    。
三、經查，聲請人主張尚欠銀行有如附表所示債務、收入狀況說
    明及財產等事實，已提出聲請人之債權清冊、財產及收入狀
    況說明書、所得資料清單、財產歸屬資料清單、土地及建物
    登記謄本（詳卷第13至18頁、第4 頁、第7 、8 頁、第5 頁
    、第34、35頁）、財團法人金融聯合徵信中心當事人綜合信
    用報告、協議書1 份、前置協商退件通知函1 紙（詳卷第20
    至23頁、第25至28頁、第37頁）等為證，經核大致相符，堪
    信為真實。次查，聲請人自陳係自行招攬客戶之稅務記帳人
    員，每月收入平均約40,000元，有切結書1 紙（詳卷第103
    頁），而依內政部社會司97年度高雄市每人每月之最低生活
    標準10,991元，復參酌96年度每人免稅額77,000元計算每人
    每月基本生活所需約6,500 元，聲請人與配偶洪德霖共同扶
    養子女2 名洪丞佑、洪丞威，有戶籍謄本1 份（詳卷第94、
    95頁）可按，是聲請人每月負擔子女扶養費6500元，且每月
    另需支付6,500 元自用住宅貸款，則聲請人扣除家庭生活費
    用及自用住宅貸款後，僅餘16,009元（00000 －00000 －00
    00－0000＝16009） 可供清償債務，而無力償還每月43,703
    元協商分期款。據此，顯見協商條件於協商時未考量聲請人
    每月收入及必要支出費用，而聲請人在面對95年度銀行啟動
    協商機制之情況下，為爭取債務一制性解決暨分期零或低利
    率之清償機會，故接受協商條件，然協商時既未適度考量聲
    請人收入及基本生活費用維持情況，所為之協商金額又過高
    ，致聲請人事後無法繼續履約，難認聲請人具有可歸責事由
    ，則其主張於系爭協商後，因客觀收入不足，致無法再依協
    議償還金額，尚堪採信。
四、再查，聲請人於收入不足之情況下，仍接受協商條件，足見
    聲請人具有高度還款誠意，始而接受協商條件。況聲請人於
    系爭協商後，依原協商條件繳付23期協商應繳納之款項，應
    認已盡相當之償還誠意。執之，聲請人無法依協議繼續償還
    ，既係因協商條件未能考量聲請人收入暨生活必要支出費用
    情況，且所約定之協商償還金額亦屬過高，致聲請人客觀收
    入不足以長期持續依協議償還，並非因協議後故意浪費或其
    他不利償還之行為，足認聲請人與金融機構協商成立之償還
    協議，係因不可歸責於聲請人之事由，致履行顯有重大困難
    。
五、綜上所述，聲請人有如附表所示之銀行自用住宅借款、消費
    貸款、信用卡債務，債務金額未逾1200萬元，且其未經法院
    裁定開始清算程序或宣告破產，業經本院查明，有前案紀錄
    表、查詢表附卷可稽。而按聲請人不能清償債務，且前雖與
    金融機構協商成立償還協議，嗣因不可歸責於己之事由，致
    履行顯有重大困難，亦如上述，則其聲請更生，依上規定所
    示，自無不合，應予准許。
六、依消費者債務清理條例第11條第1項、第45條第1項、第16
    條第1項，裁定如主文。
中    華    民    國    98    年     2    月    12    日
                  民事第五庭  法  官   洪榮家
以上正本證明與原本無異。
本裁定不得抗告。
本裁定已於98年2月12日下午5時公告。
中    華    民    國    98    年     2    月    12    日
                              書記官   胡美儀
附表：債權人清冊
┌──┬────────────┬────────┬─────────┐
│編號│債權人                  │金額（新臺幣）  │  種        類    │
├──┼────────────┼────────┼─────────┤
│一  │高雄銀行                │1,505,000元     │房貸              │
├──┼────────────┼────────┼─────────┤
│二  │日盛銀行                │192,000元       │動產擔保          │
├──┼────────────┼────────┼─────────┤
│三  │合作金庫銀行            │26,735元        │信用卡            │
├──┼────────────┼────────┼─────────┤
│四  │台北富邦銀行            │226,683元       │信用卡            │
├──┼────────────┼────────┼─────────┤
│五  │花旗銀行                │112,582元       │信用卡            │
├──┼────────────┼────────┼─────────┤
│六  │美國運通銀行            │107,000元       │信用卡            │
├──┼────────────┼────────┼─────────┤
│七  │荷蘭銀行                │261,364元       │信用卡            │
├──┼────────────┼────────┼─────────┤
│八  │渣打銀行                │74,786元        │信用卡            │
├──┼────────────┼────────┼─────────┤
│九  │匯豐銀行                │191,000元       │信用卡            │
├──┼────────────┼────────┼─────────┤
│十  │永豐銀行                │522,000元       │信用卡            │
├──┼────────────┼────────┼─────────┤
│十一│玉山銀行                │116,624元       │信用卡            │
├──┼────────────┼────────┼─────────┤
│十二│萬泰銀行                │235,000元       │信用卡            │
├──┼────────────┼────────┼─────────┤
│十三│台新銀行                │207,056元       │信用卡            │
├──┼────────────┼────────┼─────────┤
│十四│安泰銀行                │617,000元       │信用卡            │
├──┼────────────┼────────┼─────────┤
│十五│中國信託銀行            │664,002元       │信用卡            │
├──┼────────────┼────────┼─────────┤
│十六│美國運通信用卡          │153,228元       │信用卡            │
├──┴────────────┼────────┴─────────┤
│合               計           │5,353,517元                         │
└───────────────┴──────────────────┘


司法院資訊處製作；財團法人民間司法改革基金會備份。
